臺灣彰化地方法院員林簡易庭民事判決
110年度員簡字第329號
原      告  黃美蓉  
訴訟代理人  季建伍  
被      告  梁志富  
            莊梓榆  

上列當事人間請求損害賠償事件，本院於民國111年3月8日言詞
辯論終結，判決如下：
    主      文
被告甲○○應給付原告新臺幣（下同）197,304元，及自民國110年
10月27日起至清償日止，按週年利率5％計算之利息。
原告其餘之訴駁回。
訴訟費用（減縮部分除外）由被告甲○○負擔百分之95，其餘由原
告負擔。
本判決原告勝訴部分得假執行；但被告甲○○如以197,304元為原
告供擔保，得免為假執行。
    事實及理由
壹、程序部分：
一、按訴狀送達後，原告不得將原訴變更或追加他訴。但有下列
    各款情形之一者，不在此限：二、請求之基礎事實同一者；
    三、擴張或減縮應受判決事項之聲明者，民事訴訟法第255
    條第1項第2、3款分別定有明文。上開規定於簡易訴訟程序
    亦適用之，此參同法第436條第2項規定自明。經查，原告原
    請求被告甲○○應給付原告新臺幣（下同）200,000元；嗣於
    民國110年10月5日具狀擴張聲明為被告甲○○應給付原告新臺
    幣（下同）270,000元，及自起訴狀繕本送達翌日起至清償
    日止，按週年利率5％計算之利息；又於110年11月3日具狀追
    加乙○○為被告，並請求被告乙○○應與被告甲○○負連帶損害賠
    償責任；再於110年11月15日具狀將請求之法定遲延利息擴
    張自車禍發生日起算；復於111年3月8日當庭減縮聲明為被
    告甲○○、乙○○應連帶給付原告206,904元，及自起訴狀繕本
    送達翌日起至清償日止，按週年利率5％計算之利息。原告追
    加乙○○為被告核屬請求之基礎事實同一，其餘變更則屬擴張
    及減縮應受判決事項之聲明，均與前揭規定相符，應予准許
    。
二、被告甲○○、乙○○經合法通知，均未於言詞辯論期日到場，核
    無民事訴訟法第386條所列各款事由，爰依原告之聲請，由
    其一造辯論而為判決。
貳、實體部分：　　
一、原告主張：被告甲○○於110年6月23日晚間8時22分許，駕駛
    被告乙○○所有、懸掛車牌號碼0000-00號車牌（此車牌業經
    註銷）之自用小客車（下稱肇事車輛），行經彰化縣○○鄉○○
    路00○0號前時，未注意車前狀況而撞及停放於路旁、原告所
    有之車牌號碼000-0000號自用小客車（下稱系爭車輛），造
    成系爭車輛嚴重受損。原告因此事故，共受有206,904元之
    損害（系爭車輛修復費用原支出155,189元，考量零件折舊
    因素後請求81,704元；交通費用25,200元；系爭車輛價值減
    損100,000元），爰依民法侵權行為之規定提起本件訴訟等
    語，並聲明：被告甲○○、乙○○應連帶給付原告206,904元，
    及自起訴狀繕本送達翌日起至清償日止，按週年利率5％計算
    之利息。
二、被告甲○○、乙○○均未於言詞辯論期日到場，亦未提出書狀作
    任何聲明或陳述。
三、得心證之理由：
（一）原告主張上開事實，業據其提出彰化縣警察局道路交通事
      故當事人登記聯單、系爭車輛行車執照、車資統一發票、
      中部汽車股份有限公司大甲服務廠估價單及統一發票、鋁
      圈修復統一發票、彰化縣汽車商業同業公會110年12月30
      日函暨函附之車輛鑑定證明書、台灣大車隊計程車運價證
      明等為證，並經本院向彰化縣警察局員林分局調取交通事
      故卷宗等資料，查閱屬實，且被告甲○○、乙○○經合法通知
      ，均未於言詞辯論期日到場，復未提出書狀爭執，本院審
      酌調查證據結果及全辯論意旨，認原告之主張為真實。
（二）按因故意或過失，不法侵害他人之權利者，負損害賠償責
      任；汽車、機車或其他非依軌道行駛之動力車輛，在使用
      中加損害於他人者，駕駛人應賠償因此所生之損害。但於
      防止損害之發生，已盡相當之注意者，不在此限，民法第
      184條第1項前段、第191條之2分別定有明文。查被告甲○○
      駕駛肇事車輛未注意車前狀況而釀成本件事故，造成系爭
      車輛受有損害，被告甲○○之行為與系爭車輛所受損害有相
      當因果關係，並依民法第191條之2規定，推定被告甲○○之
      上開行為係有過失，被告甲○○復未舉證證明其就防止損害
      發生已盡相當之注意，則原告請求被告甲○○負損害賠償責
      任，自屬有據。茲就原告請求之各項損害賠償，審核如下
      ：
　　  ⒈系爭車輛修復費用部分：
　　　　按不法毀損他人之物者，被害人得請求賠償其物因毀損
        所減少之價額；負損害賠償責任者，除法律另有規定或
        契約另有訂定外，應回復他方損害發生前之原狀；第1
        項情形，債權人得請求支付回復原狀所必要之費用，以
        代回復原狀，民法第196條、第213條第1項、第3項分別
        定有明文。又按物被毀損時，被害人除得依民法第196
        條請求賠償外，並不排除民法第213條至第215條之適用
        ，惟民法第196條之規定即係第213條之法律另有規定，
        請求賠償物被毀損所減少之價額，得以修復費用為估定
        之標準，但以必要者為限，例如：修理材料以新品換舊
        品，應予折舊。查原告就系爭車輛支出修理費用共計15
        5,189元（含零件103,206元、鈑金工資18,634元、引擎
        工資5,244元、外包工資1,200元、鋁圈修復工資6,300
        元、烤漆20,605元），其中零件部分，係以新零件代替
        舊零件，揆諸前揭說明，自應將零件折舊部分予以扣除
        。又依行政院所頒之「固定資產耐用年數表」及「固定
        資產折舊率」之規定，「非運輸業用客車、貨車」之耐
        用年數為5年，依定率遞減法每年折舊1000分之369，另
        依營利事業所得稅查核準則第95條第6項規定「固定資
        產提列折舊採用定率遞減法者，以1年為計算單位，其
        使用期間未滿1年者，按實際使用之月數相當於全年之
        比例計算之，不滿1月者，以1月計」。參照系爭車輛行
        車執照所載，系爭車輛於107年10月出廠，計算至本件
        車禍發生日即110年6月23日，已使用2年9月（未滿1月
        ，以1月計），則零件扣除折舊後之修復費用估定為29,
        721元（詳如附表之計算式），至於工資、烤漆部分，
        並無折舊問題。從而，系爭車輛之修復必要費用共計為
        81,704元（含零件29,721元、工資共31,378元、烤漆20
        ,605元），堪認原告請求之修復費用合理，應予准許。
　　  ⒉交通費用部分：
        原告主張因系爭車輛受損，導致無法使用系爭車輛，故
        原告乘坐租賃車及計程車代步，並提出車資統一發票、
        台灣大車隊計程車運價證明為證。按汽車為現代人生活
        常見之交通代步工具，對於生活維持具有一般中心意義
        的經濟性財貨，而原告因本件車禍發生，致系爭車輛受
        損，於修理期間內，確實受有「無法使用系爭車輛」之
        損失，應可認定。觀原告提出之民事陳報狀可知，原告
        係請求110年6月24日至同年7月30日間所有上班日之交
        通費用，然系爭車輛係於110年7月12日至同年月30日送
        修（院卷第229至231頁），應僅能請求此段期間內上班
        日之交通費用共15,600元（租賃車費用8,800元、計程
        車費用6,800元）。是原告請求交通費用15,600元，尚
        為合理且必要，應予准許，逾此範圍之請求，則無理由
        ，不應准許。
　　  ⒊系爭車輛價值減損部分：
　　　　按損害賠償之目的在於填補所生之損害，其應回復者，
        並非「原有狀態」，而係損害事故發生前之「應有狀態
        」，應將事故發生後之變動狀況悉數考慮在內。故於物
        被毀損時，被害人除得請求修補或賠償修復費用，以填
        補技術性貶值之損失而回復物之物理性原狀外，就其物
        因毀損所減少之交易價值，亦得請求賠償，以填補交易
        性貶值之損失而回復物之價值性原狀。申言之，物被毀
        損時，被害人除得請求賠償修復費用外，就其物因毀損
        所減少價值，於超過修復費用之差額範圍內，仍得請求
        賠償。觀諸彰化縣汽車商業同業公會110年12月30日函
        暨函附之車輛鑑定證明書鑑定結果載明：「系爭車輛於
        110年7月，正常車況下市值價格約600,000元；車輛損
        壞修復後，鑑定110年7月殘值約500,000元」，衡諸系
        爭車輛縱經修復完成，在交易市場上通常仍被歸類為事
        故車輛，因一般人購買事故車輛之意願較低，相較於與
        市場上相同條件且未曾發生事故之車輛自無從相提並論
        ，其交易價格自有所貶損，而彰化縣汽車商業同業公會
        之成員長久從事汽車交易，就此應具有特別知識及經驗
        ，其所為鑑定結果應具公正性而堪採信。原告據此請求
        被告甲○○賠償系爭車輛價值減損之損失100,000元，洵
        屬有據，應為可採。
　　  ⒋從而，本件原告得請求被告甲○○賠償之金額合計為197,3
        04元（系爭車輛修復費用81,704元、交通費用15,600元
        、系爭車輛價值減損100,000元）。
（三）再按給付無確定期限者，依民法第229條第2項之規定，債
      務人於債權人得請求給付時，經其催告而未為給付，自受
      催告時起，負遲延責任；其經債權人起訴而送達訴狀者，
      與催告有同一效力。而遲延之債務，以支付金錢為標的者
      ，債權人得請求依法定利率計算之遲延利息；應付利息之
      債務，其利率未經約定，亦無法律可據者，週年利率為百
      分之5，民法第233條第1項、第203條分別有明文。本件原
      告對被告甲○○之債權，核屬無確定期限之給付，然既經原
      告起訴而送達訴狀，被告甲○○迄未給付，當應負遲延責任
      ，故原告請求被告甲○○應給付自收受起訴狀繕本送達之翌
      日（即110年10月27日）起至清償日止，按週年利率5％計
      算之利息，核無不合，併予准許。　
（四）另按因故意或過失，不法侵害他人之權利者，負損害賠償
      責任；數人共同不法侵害他人之權利者，連帶負損害賠償
      責任，民法第184條第1項、第185條第1項前段固有明文。
      惟按損害賠償之債，以有損害之發生及有責任原因之事實
      ，並二者之間，有相當因果關係為成立要件，故原告所主
      張損害賠償之債，如不合於此項成立要件者，即難謂有損
      害賠償請求權存在。查原告雖稱被告乙○○明知肇事車輛之
      車牌業經註銷，即不該借予他人駕駛，故應負共同侵權責
      任云云，惟本件駕車肇事者僅有被告甲○○1人，被告乙○○
      縱有將肇事車輛借予他人使用之行為，然此與被告甲○○駕
      車導致事故發生間亦難謂有相當因果關係，而僅屬行政處
      罰問題，且被告甲○○業已成年，又非被告乙○○之受僱人，
      原告復未能舉證證明被告乙○○所為，與本件事故有何相當
      因果關係，則原告主張被告乙○○應就本件車禍事故之侵權
      行為負連帶賠償責任，即屬無據，不應准許。
四、綜上所述，原告依民法第184條第1項前段、第191條之2前段
    等規定，請求被告甲○○給付如主文第1項所示，為有理由，
    應予准許；逾此範圍之請求，為無理由，應予駁回。
五、本判決原告勝訴部分係依民事訴訟法第427條訴訟適用簡易
    程序所為被告甲○○敗訴之判決，依同法第389條第1項第3款
    規定，應依職權宣告假執行，並依同法第392條第2項規定，
    依職權宣告被告甲○○如供擔保，得免為假執行。
六、本件事證已臻明確，兩造其餘攻擊防禦方法及舉證，經審酌
    與判決結果不生影響，爰不逐一論述。
七、訴訟費用負擔之依據：民事訴訟法第79條。
中　　華　　民　　國　　111 　年　　3 　　月　　29　　日
                  員林簡易庭  法  官　黃士瑋
以上正本係照原本作成。
如不服本判決，須於判決送達後20日內，向本院提出上訴狀。（
須按他造當事人之人數附繕本）。如委任律師提起上訴者，應一
併繳納上訴審裁判費。
中　　華　　民　　國　　111 　年　　3 　　月　　29　　日
                              書記官  張莉秋                          

附表
--------------------------------------------------------
折舊時間           金額
第1年折舊值        103,206×0.369=38,083
第1年折舊後價值    103,206-38,083=65,123
第2年折舊值        65,123×0.369=24,030
第2年折舊後價值    65,123-24,030=41,093
第3年折舊值        41,093×0.369×(9/12)=11,372
第3年折舊後價值    41,093-11,372=29,721